【裁判字號】    98,訴,522
【裁判日期】    990811
【裁判案由】    損害賠償
【裁判全文】
臺灣基隆地方法院民事判決               98年度訴字第522號
原      告  乙○○
訴訟代理人  侯傑中律師
複代理人    林宇文律師
被      告  丁○○
訴訟代理人  甲○○
上列當事人間請求損害賠償事件，本院於中華民國99年７月28日
辯論終結，茲判決如下：
    主  文
被告應給付原告新臺幣參拾壹萬玖仟肆佰肆拾壹元及自民國九十
八年十二月十五日起至清償日止按年息百分之五計算之利息。
原告其餘之訴駁回。
訴訟費用新臺幣捌仟柒佰元，由被告負擔參仟肆佰捌拾元；餘由
原告負擔。
本判決命被告給付部分，得為假執行；但被告如以新臺幣參拾壹
萬玖仟肆佰肆拾壹元為原告供擔保，免為假執行。
原告其餘假執行之聲請駁回。
    事實及理由
一、本件原告起訴時，原請求判決被告應給付伊新臺幣（下同）
    731,335.元及自起訴狀送達被告之翌日起至清償之日止按年
    息５％計算之利息；嗣擴張應受判決事項之聲明為：被告應
    給付伊799,441.元及自起訴狀繕本送達被告之翌日起至清償
    日止按年息５％計算之利息，依民事訴訟法第0255條第１項
    第３款之規定，自無不可，應予准許，先予敘明。
二、原告起訴主張：(一)被告於民國（下同）98年３月14日下午
    ２時40分許騎乘9HP－869號機車，行經基隆市○○路與源遠
    路交叉路口時，本應注意機器腳踏車行經交叉路口，欲超越
    同一車道之前車右轉彎時，應注意須先鳴按喇叭２單響或變
    換燈光１次，前行車減速靠邊或以手勢或亮右方向燈表示允
    讓後，後行車始得超越，依當時天候及路況，亦無不能注意
    之情事，詎被告於右轉前已發現伊騎乘QZ5－017號機車在右
    前方沿基隆市○○路直行往南榮路方向行駛，竟未於上開交
    叉路口30公尺前顯示方向燈或手勢轉入右轉車道，駛至路口
    再右轉，且未禮讓直行車先行，即貿然右轉，致伊發現被告
    突然右轉而往右閃避時，重心不穩，人車倒地，受有左側骨
    盆、恥骨、髂骨骨折，左肘、左大拇指擦傷，右手中指擦傷
    等傷害，刑事部分，業經本院98年度基交簡字第0418號判處
    被告有期徒刑２月確定在案。(二)被告不法侵害伊之身體，
    使伊受有上開傷害，依民法第0184條、第0193條第１項、第
    0195條第１項之規定，自應負損害賠償責任。查伊因本件車
    禍受有如下之損害：(１)醫療費用：伊因被告之侵權行為受
    有上開傷害，經緊急送醫治療，自98年３月14日起至98年10
    月12日止，共支出醫療費用34,915元。(２)看護費用：伊受
    傷後自98年３月14日急診入院至同年４月６日出院，共住院
    24日；嗣於98年５月１日又入院，至同年月２日出院，共住
    院２日，上揭住院期間共26日均需人24小時照護，雖係由原
    告之雙親輪流照顧，惟依最高法院93年度臺上字第0472號判
    決意旨，伊仍得就無單據家屬照顧費用請求被告賠償。茲以
    １日2,100.元計算，共需看護費54,600元。(３)營業損失：
    伊於受傷前，原經營「小千金精品店」，依進貨單可知，在
    事發前（即97年12月間）伊每月進貨為15萬元，而精品買賣
    之銷售金額為成本２倍以上，今以２倍計算，伊銷售金額即
    有30萬元，扣除進貨成本15萬元，加計房租３萬元及水電費
    5,000.元，僱請員工乙名，薪資15,000元，剩餘105,000.元
    即為伊銷售利益加上自己之薪資，因此伊每月至少受有10萬
    元之損失。又從另一角度言之，因伊除在店內工作外，另在
    廟口夜市擺攤，此有清潔費收據可證，故伊之薪資應考量白
    天店面工作及夜間擺攤工作，茲以勞委會公告之最低工資每
    月17,280元計算，則伊每月薪資即有34,560元，加計房租３
    萬元、員工薪資15,000元，水電5,000.元，共計84,560元即
    為伊每月之基本開銷，伊若無法賺得此金額以上，焉能維持
    店面及員工支出？故前揭計算實屬相當。又因伊所從事之精
    品買賣，有熟悉固定之客源，惟因伊車禍休養，致客源有所
    流失，甚至因店員丙○○為照顧小孩請假而停止營業，且依
    診斷證明書可知伊需休養３個月，故伊確實受有３個月之營
    業損失共30萬元。(４)慰撫金：伊因被告之過失致受有左側
    骨盆、恥骨、髂骨骨折等傷害，治療過程需以骨盆固定器加
    以固定，而骨盆固定器係自體外直接透過腹部皮膚表皮插進
    體內，伊稍微移動身體，整個腹部猶如萬箭穿心，痛苦難耐
    ，且伊正值青春年華，卻因手術而不能跑、跳一年，行動不
    便外，尚須仰賴他人照料，承受極大之精神創傷，甚至有睡
    眠障礙而須以藥物治療，醫生甚且懷疑伊恐罹患有「創傷性
    壓力症候群」，伊精神之痛苦實筆墨難以形容，為此依民法
    第0195條第１項之規定，請求被告賠償50萬元。(三)綜上，
    伊共受有889,515.元之損害。因伊已領得強制責任險之保險
    金60,074元，被告前亦曾給付伊３萬元，茲應於請求金額中
    予以扣除，故被告應賠償伊799,441.元。詎經伊迭次催討，
    被告均置之不理等情，為此依侵權行為損害賠償之法律關係
    ，提起本件訴訟，請求判命被告應給付伊799,441.元及自起
    訴狀繕本送達被告之翌日（即98年12月15日）起至清償日止
    按年息５％計算之利息。並陳明：伊願供擔保，請准宣告假
    執行（即為以預供擔保為條件之假執行宣告）。
三、被告對於：渠於上開時地與原告發生車禍，致原告人車倒地
    ，受有損害等事實，並無爭執，惟以：(一)渠絕非惡意不與
    原告和解，實因被告前請求渠賠償127.萬元之金額過鉅，渠
    實無力負擔。(二)原告所提出之房屋租賃契約書未記載租賃
    物之所在地、使用範圍及訂約日，並不合理，復有瑕疵，應
    為無效，且經渠訪查亦無原告所影印「小千金精品店」名片
    上之地址，又契約書上所載之承租人係訴外人施吉仁，原告
    僅為連帶保證人，故原告主張有租金損失並無法證明。(三)
    原告主張有營業損失，應提出營業稅、勞工保險及健康保險
    之繳納收據或營利事業登記許可證等為證，否則難謂有理。
    (四)渠及渠母於車禍發生後即前往醫院幫忙，並向原告表示
    機車強制險理賠由原告領取，不含在賠償金額內，心懷愧疚
    下，數度請求和解，惟均不獲原告置理，爰請求減輕慰撫金
    額之數額。(五)又經渠多次訪查原告庭呈照片中之打卡鐘、
    案發時間及原告至少僱用二位以上員工等可證，原告主張有
    二個營業點且為原告乙人獨立經營之說，與事實不符，故原
    告主張以最低工資二倍計算，無從斷定。(六)查原告提出日
    期為97年４月至７月共４紙之郵政匯款單，並無法證明與進
    貨成本及與療傷期間（98年３月14日至同年５月２日）有何
    關聯。至原告所提出之估價單據亦未依營利事業所得稅查核
    準則開立，實屬無效；且單據之日期集中在97年11月至同年
    12月，亦無法證明係原告主張療傷期間三個月之營業損失。
    另原告提出之照勝企業有限公司之寄賣影本，亦不符合稅則
    ，且逃漏所得，並與原告主張療傷３個月期間之營業損失無
    直接關聯。又原告主張進貨成本之估價單上有記載金額數為
    32,230元，期間為97年11月24日至98年１月19日，共計56日
    ，實與原告主張每月進貨成本約15萬元不符；且其時正值金
    融風暴，而基隆市區雨水旺盛，原告欲利用傷害請求賠償挾
    帶損失，實有未當。(七)原告車禍發生當時，機車前踏板上
    放置很多東西，亦係導致原告機車倒地原因之一；且據原告
    聲明其長時間夜間工作至清晨５點，籍此亦可推斷原告長期
    生理時鐘顛倒及睡眠不足，此將導致原告精神無法集中，反
    應遲緩，故原告亦有過失。(八)又原告在準備書狀陳述有僱
    用員工陳琇琪，嗣陳琇琪在原告受傷後１個月始因故離職，
    而原告之妹即員工邱意函嗣後仍有持續開店營業，即可證明
    仍有開店營業之事實，故原告請求營業損失實有未當等語，
    資為抗辯。並陳明：渠如受不利益判決，願供擔保免為假執
    行（即為以預供擔保為條件得免為假執行之宣告）。
四、查原告主張：被告於上開時、地，駕車違規右轉，致伊人車
    倒地，使伊身體受傷等事實，為被告所不爭，並有原告提出
    之「臺灣礦工醫院乙種診斷證明書」影本及「仁詳診所診斷
    證明書」影本各１件、臺灣礦工醫院費用收據影本14張、仁
    祥診所收據２張及醫療費用明細１張在卷可資佐證，並經本
    院依職權調取本院98年度基交簡字第0418號刑事偵審各卷宗
    核閱屬實（被告業經本院刑事庭判決有罪確定，並已執行完
    畢），原告此部分之主張自堪信為真實。
五、按「因故意或過失，不法侵害他人之權利者，負損害賠償責
    任。」民法第0184條第１項前段定有明文。次按「汽車、機
    車或其他非依軌道行駛之動力車輛，在使用中加損害於他人
    者，駕駛人應賠償因此所生之損害。但於防止損害之發生，
    已盡相當之注意者，不在此限。」民法第0191條之２亦有明
    文規定。又「不法侵害他人之身體或健康者，對於被害人因
    此喪失或減少勞動能力或增加生活上之需要時，應負損害賠
    償責任。」、「不法侵害他人之身體、健康、名譽、自由、
    信用、隱私、貞操，或不法侵害其他人格法益而情節重大者
    ，被害人雖非財產上之損害，亦得請求賠償相當之金額。」
    民法第0193條第１項及第0195條第１項前段亦分別定有明文
    。本件被告既騎車違規右轉，致原告人車倒地，受有損害，
    依上開規定，對於原告因此所受之損害，自應負賠償責任。
    從而原告訴請被告就此次車禍所受之損害負賠償責任，自屬
    有據，應予准許。至被告固抗辯當時原告機車前踏板上放置
    很多東西，亦係導致原告機車倒地原因之一；且據原告聲明
    其長時間夜間工作至清晨５點，此可推斷原告長期生理時鐘
    顛倒及睡眠不足，此亦會導致原告精神無法集中，反應遲緩
    ，認原告亦有過失云云，惟本件經臺灣省基宜區車輛行車事
    故鑑定委員會鑑定，結果認定被告「行經行車管制號誌正常
    運作之交岔路口，假直行車道右轉彎，且轉彎車未讓右後直
    行車先行」為肇事原因，而原告則「無肇事因素」，此有臺
    灣省基宜區車輛行車事故鑑定委員會函附「鑑定意見書」在
    卷可稽，故被告前揭抗辯辯，自不可採。茲尚應審究者為原
    告損害之項目及金額，以下分項詳述之：
    (一)增加生活上之需要部分：
        原告主張：(１)伊因被告之侵權行為受有上揭傷害，經
        緊急送醫治療，自98年３月14日起至98年10月12日止，
        共支出醫療費用34,915元等事實，為被告所不爭，並有
        原告提出之臺灣礦工醫院住院及門診費用收據影本14張
        及仁祥診所收據影本２張在卷可資佐證，原告此部分之
        主張自堪信為真實，且均屬原告因受傷所支出之必要醫
        療費用，自應全數准許。(２)伊受傷後，於98年３月14
        日急診入院至同年４月６日出院，嗣又於98年５月１日
        入院至同年月２日出院，上揭住院期間共計26日均由伊
        雙親輪流照護，以１日2,100.元計算，被告應賠償伊看
        護費共54,600元等情，亦為被告所不爭，參照原告受傷
        之情形為「1.、左側骨盆、恥骨髂骨骨折，2.左肘左大
        拇指擦傷，3.右手中指擦傷。」（此有「臺灣礦工醫院
        乙種診斷證明書」１件在卷可稽），衡情應屬需要，本
        項54,600元均可准許。以上共89,515元。
    (二)工作收入損失部分：
        原告主張：伊伊於受傷前，原經營「小千金精品店」，
        因本次車禍而無法親自營業，每月至少受有10萬元之營
        業損失，３個月共計30萬元等事實，亦據提出「小千金
        精品店」之彩色照片、出貨單、估價單等件為證，就有
        經營「小千金精品店」及受有損害之事實部分，應堪信
        為真實。被告空口否認，尚不可取。至原告因本次車禍
        而無法親自營業，每月受有若干之營業損失部分，原告
        雖主張每月至少受有10萬元之營業損失，３個月共計30
        萬元云云，惟為被告所否認，原告亦無法提出證據明確
        證實伊確受有30萬元之營業損失；本院審酌原告以進貨
        成本之２倍推斷銷售金額，尚嫌遽斷（每月之進貨並不
        定然全部銷售完畢），原告復未據提出任何證據以實其
        說，原告此部分之主張尚難認為真實。惟原告確因本次
        車禍受傷，須休養３個月而無法工作，確實受有損害，
        被告應予賠償。本院認其損害應以每月40,000元為相當
        （參見民事訴訟法第0222條第２項規定），故原告請求
        被告賠償工作收入之損失以120,000.元為限，為有理由
        ，應予准許，逾此數額之請求，應不准許。
    (三)非財產上損害部分：
        原告主張：伊因此次車禍受有左側骨盆、恥骨、髂骨骨
        折，左肘、左大拇指及右手中指擦傷等傷害，治療過程
        需以骨盆固定器加以固定，而骨盆固定器係自體外直接
        透過腹部皮膚表皮插進體內，伊稍微移動身體，整個腹
        部猶如萬箭穿心，痛苦難耐，且伊正值青春年華，卻因
        手術而不能跑、跳一年，行動不便外，尚須仰賴他人照
        料，承受極大之精神創傷，甚至有睡眠障礙而須以藥物
        治療，醫生甚且懷疑恐伊罹患創傷性壓力症候群，伊精
        神之痛苦實筆墨難以形容，故請求被告賠償慰撫金50萬
        元。本院審酌原告受傷之情形、被告過失之程度及兩造
        之身分、地位、教育程度、經濟狀況等各情事，認原告
        請求慰撫金50萬元，尚嫌過高，應予核減為20萬元，較
        為適當。故原告此部分之請求，以20萬元為限，為有理
        由，應予准許，逾此數額之請求，應不准許。
六、綜上所述，原告所受損害之金額為增加生活上之需要（包括
    醫療費用及看護費）89,515元，工作收入損失120,000.元，
    慰撫金（即非財產上之損害賠償）20萬元，合計409,515.元
    。扣除原告已領取強制責任險之保險金60,074元及被告前已
    給付之３萬元，被告尚應賠償原告319,441.元。從而原告之
    請求，以319,441.元及自起訴狀送達被告之翌日（即98年12
    月15日）起至清償日止按年息５％計算之利息為限，為有理
    由，應予准許。逾此數額之請求，即屬無據，應不准許。
七、訴訟費用（即裁判費）8,700.元，依民事訴訟法第79條之規
    定，命由兩造依敗訴之比例負擔，爰一併確定其數額如主文
    第３項所示。
八、本件命被告給付部分，係「所命給付之金額未逾新臺幣五十
    萬元之判決」，依民事訴訟法第0389條第１項第５款規定，
    應依職權宣告假執行，爰依職權宣告之。又被告亦陳明：如
    受不利益之判決，願供擔保免為假執行（即為以預供擔保為
    條件得免為假執行之宣告），經核亦無不合，原酌定相當之
    擔保金額，一併准許之。至原告敗訴部分，則其假執行之聲
    請已因訴之駁回而無所附麗，應併駁回之。
九、據上論結，本件原告之訴為一部分有理由，一部分無理由，
    依民事訴訟法第79條、第0389條第１項第５款、第0392條第
    ２項，判決如主文。
中    華    民    國    99    年    8     月    11    日
                  民事庭法      官  林金發
以上正本係照原本作成。
如不服本判決，應於本判決送達後20日內向本院提出上訴狀（並
附繕本）及繳納上訴裁判費，上訴於臺灣高等法院。
中    華    民    國    99    年    8     月    11    日
                        法院書記官  莊國南

司法院資訊處製作；財團法人民間司法改革基金會備份。
